【裁判字號】    98,訴,1636
【裁判日期】    990203
【裁判案由】    毒品危害防制條例
【裁判全文】
臺灣高雄地方法院刑事判決              98年度訴字第1636號
公  訴  人  臺灣高雄地方法院檢察署檢察官
被      告  丙○○
指定辯護人  黃順天律師
被      告  丁○○
指定辯護人  本院公設辯護人黃文德
上列被告因違反毒品危害防制條例案件，經檢察官提起公訴（98
年度偵字16630、20940號），本院判決如下：
    主  文
丙○○販賣第三級毒品，共捌罪，各處有期徒刑伍年貳月。扣案
之愷他命肆包（驗前淨重分別零點柒壹肆、零點陸貳伍、零點陸
玖柒、零點零伍柒公克，驗後淨重分別為零點柒零玖、零點陸貳
、零點陸玖貳、零點零伍貳公克）、丙○○所有供犯罪所用之00
00000000號行動電話壹支（含SIM 卡壹張），及未扣案之販賣第
三級毒品所得金錢合計新臺幣壹萬陸仟元，均沒收，販賣毒品所
得部分如全部或一部不能沒收時，以其財產抵償之。又明知為禁
藥，而轉讓，處有期徒刑捌月。應執行有期徒刑捌年貳月。扣案
之愷他命肆包（驗前淨重分別零點柒壹肆、零點陸貳伍、零點陸
玖柒、零點零伍柒公克，驗後淨重分別為零點柒零玖、零點陸貳
、零點陸玖貳、零點零伍貳公克）、丙○○所有供犯罪所用之00
00000000號行動電話壹支（含SIM 卡壹張），及未扣案之販賣第
三級毒品所得金錢合計新臺幣壹萬陸仟元，均沒收，販賣毒品所
得部分如全部或一部不能沒收時，以其財產抵償之。
丁○○轉讓第三級毒品，處有期徒刑壹年。未扣案之丁○○所有
供犯罪所用價值新臺幣貳仟元之0000000000號行動電話壹支（含
SIM 卡壹張），沒收，如全部或一部不能沒收時，追徵其價額，
或以其財產抵償之。
丁○○其餘被訴部分，無罪。
    事  實
一、丙○○明知Ketamine（俗稱K 他命、愷他命）係經政府公告
    ，列為毒品危害防制條例第2 條第2 項第3 款所定之第三級
    毒品，不得持有、販賣，竟意圖營利，基於販賣第三級毒品
    之犯意，於民國97年11月、12月間，住進高雄市○○區○○
    路上「陽光情人大廈」後，以其所有0000000000號行動電話
    與使用0000000000號行動電話且同住在該大廈之丁○○聯繫
    ，而將其另購得之第三級毒品愷他命，以每次5 公克售價新
    臺幣（下同）2,000 元之方式，分別販賣予丁○○共5 次，
    同時並收取對價。
二、丙○○復另起販賣第三級毒品之犯意，於上開時間，透過丁○○介紹而認識乙○○，旋以相同方式聯絡使用0000000000
    號行動電話之乙○○，而在同一地點，以每次5 公克售價2,
    000 元之方式，販賣第三級毒品愷他命予乙○○共3 次，同
    時並收取對價。
三、丙○○另明知MDMA（亞甲基雙氧甲基安非他命，俗稱搖頭丸
    ）係屬行政院衛生署於75年7 月11日以衛署藥字第597627號
    公告禁止使用，而屬於藥事法所規定之禁藥，亦屬毒品危害
    防制條例所定之第二級毒品，不得轉讓，竟基於轉讓搖頭丸
    之犯意，於98年1 月5 日丁○○生日時，在高雄市○○區○○路243 號14樓住處，以無償轉讓之方式將重量甚微之禁藥
    搖頭丸1 粒贈予丁○○施用。
四、丁○○亦明知愷他命係經政府公告，列為毒品危害防制條例
    第2 條第2 項第3 款所定之第三級毒品，不得持有、轉讓，
    竟基於轉讓第三級毒品之犯意，於97年11月間，因知悉購買
    愷他命管道，經乙○○使用上開行動電話撥打丁○○所有上
    開行動電話，要求丁○○將愷他命轉讓予之，丁○○竟將其
    向丙○○以每5 公克2,000 元購入欲自行施用之愷他命，以
    原價轉讓乙○○1 次。
五、嗣為警於98年6 月2 日中午12時30分許，持本院核發之搜索
    票前往丙○○高雄市○○區○○路243 號14樓之住處執行搜
    索，當場扣得丙○○尚未販出之愷他命4 包（驗前淨重分別
    為0.714 、0.625 、0.697 、0.057 公克，驗後淨重分別為
    0.709 、0.62、0.692 、0.052 公克）及0000000000號行動
    電話1 支（手機序號00000000000000000 號，含SIM 卡1 張
    ），而悉上情。
六、案經高雄市政府警察局移送臺灣高雄地方法院檢察署檢察官
    偵查起訴。
    理  由
一、按被告以外之人於審判外之陳述雖不符刑事訴訟法第159 條
    之1 至之4 等4 條之規定，而經當事人於審判程序同意作為
    證據，法院審酌該言詞陳述或書面陳述作成時之情況，認為
    適當者，亦得為證據；當事人、代理人或辯護人於法院調查
    證據時，知有前項不得為證據之情形，而未於言詞辯論終結
    前聲明異議者，視為有前項之同意，刑事訴訟法第159 條之
    5 定有明文。查本判決如後所引被告丙○○、丁○○以外之
    人於審判外所為之陳述，雖無刑事訴訟法第159 條之1 至之
    4 等4 條規定情形，然檢察官、被告2 人、辯護人均已於準
    備程序中表示不爭執證據能力，且知悉該等證據屬審判外陳
    述，迄至言詞辯論終結前亦未聲明異議，茲本院審酌該等證
    據於作成時並無任何不適當之情況，認作為本件之證據係屬
    適當，故該等證據均具有證據能力。
二、訊據被告丙○○固坦承有如上揭事實一、二所示時間、地點
    、交付第三級毒品愷他命對象、重量、價格、次數等情節，
    並迭於偵、審中自白有如上揭事實三所示轉讓搖頭丸之事實
    ，惟矢口否認其如上揭一、二所為係販賣第三級毒品，辯稱
    ：伊只是幫丁○○、乙○○用同樣是5 公克售價2,000 元之
    價格向綽號「國榮」、「周仔」等真實姓名年籍不詳之成年
    男子拿而已，伊根本沒有賺到錢云云。被告丙○○之辯護人
    則以：被告丙○○為警查獲時，並未扣到磅秤，可見其並未
    販賣毒品，只是幫丁○○、乙○○買愷他命，且丙○○也沒
    有轉讓搖頭丸之意思，是丁○○自己拿去施用的，即便認為
    成立轉讓，也屬情輕法重，請予酌減其刑等語，為其辯護。
    訊據被告丁○○亦坦承有如上揭事實四所示時間、地點、交
    付第三級毒品愷他命對象、重量、次數等情節，惟矢口否認
    有何犯行，辯稱：伊只是受乙○○拜託，才幫乙○○拿而已
    云云。被告丁○○之辯護人則以：證人乙○○到庭證述係拜
    託丁○○購買，且交易狀況非一手交錢、一手交交貨，丁○○為警查獲時亦未扣到毒品、電子磅秤等物，再加上乙○○
    於警、偵所稱向被告丁○○購買毒品之重量、金額不符，可
    見丁○○只是單純幫乙○○拿毒品等語。是以，本件爭點厥
    為：被告丙○○如上揭事實一、二所示行為，在主觀上有無
    「販賣」第三級毒品愷他命予丁○○、乙○○以營利之意思
    ？如上揭事實三所示行為，在主觀上有無「轉讓」禁藥搖頭
    丸予被告丁○○之意思？及被告丁○○如上揭事實四所示行
    為，是否構成毒品危害防制條例所規範之「轉讓」行為？茲
    將本院認定事實之理由析述如下：
  (一)按毒品危害防制條例第4 條所謂「販賣」行為，雖不以事後
    是否果有得利為要件，但仍須以營利之意思，而有販入或賣
    出之行為，方足構成，倘始終無營利之意思，縱以購入原價
    或低於原價有償讓與他人，僅屬轉讓範疇，自難謂為販賣行
    為，最高法院著有67年台上字第2500號判例意旨可資參照。
    同條例第8 條所謂「轉讓」行為，則指行為人無營利之意圖
    ，將物品交付他人並移轉所有權之行為，至於該轉讓行為本
    身係有償或無償，並無影響，亦非轉讓與販賣區別之所在，
    是苟行為人始終無營利之意思，縱於購入毒品後以原價或低
    於原價有償讓與他人，仍難謂為販賣行為，僅得以轉讓毒品
    罪論處；又無償受他人委託，代為購買第二級毒品甲基安非
    他命後交付委託人，以便利、助益委託人施用者，為幫助施
    用，苟以便利、助益委託人販賣者，並非購入後始另行起意
    ，此與轉讓毒品，係指原未受他人委託而基於為自己之意思
    購買後，始起意將其所有之甲基安非他命，以移轉所有權之
    意思交付他人之情形，顯然有別（最高法院93年度台上字第
    1651號、98年度台上字第3670號判決意旨可資參照）。準此
    ，論處被告2 人所為究否構成「販賣」或「轉讓」之標準在
    於客觀上是否有將毒品交付並移轉所有權之行為，及主觀上
    是否出於營利、轉讓或代為購買之意思，而此等事實之認定
    ，應自各方面詳予調查，對於證人所為證詞、被告所為供述
    ，雖或有出入，而不能單獨證明全部事實，然如其等證言具
    有互補性，本院應依據論理、經驗法則，本於自由心證綜合
    判斷，方符真實發現主義之精神，本院爰就本件被告2 人及
    證人乙○○於警、偵、審所述內容予以綜合判斷後，逐一將
    認定事實之心證詳述如後。
  (二)關於被告2 人與證人乙○○彼此相識、交易之時間、地點部
    分：
    證人乙○○迭於警詢、偵查及本院審理中結證：伊於97年11
    月初開始，以0000000000號行動電話撥打0000000000號行動
    電話，向綽號「小君」之丁○○購買第三級毒品愷他命，後
    來丁○○介紹丙○○給伊，伊就直接撥打丙○○所有000000
    0000號行動電話，向丙○○購買第三級毒品愷他命，向渠等
    購買毒品之地點都在高雄市○○區○○路上「陽光情人大廈
    」等語明確（見警卷第31至49頁；98年度偵字第16630 號卷
    第18至20頁；98年度訴字第1636號卷第46至58頁），核與被
    告丙○○於警、偵、審中始終供承：伊於97年初透過朋友認
    識丁○○，彼此是普通朋友，丁○○住進「陽光情人大廈」
    後，伊於97年11、12月間也住進「陽光情人大廈」，伊在那
    段期間有拿毒品給丁○○，並透過丁○○介紹才認識並拿毒
    品給乙○○等語明確（見98年度訴字第1636號卷第66至68頁
    ），及被告丁○○於警、偵、審中一致供稱：伊於97年初認
    識丙○○，當時本來住在高雄縣梓官鄉，伊於97年9 月間住
    進「陽光情人大廈」，丙○○比伊還晚住進該大廈，伊住在
    該大廈期間曾拿毒品給乙○○，後來伊將乙○○介紹給丙○○，乙○○就直接找丙○○拿毒品等語明確（見警卷第18、
    21頁）。互繹證人乙○○及被告2 人所述內容，對於彼此相
    識順序、住居地點、交易毒品之時間、地點均一致無訛，本
    院並審酌此等事實均屬被告2 人人際關係交往，亦與犯罪事
    實無直接關連，衡情證人乙○○及被告2 人並無為虛偽陳述
    之動機，是渠等上述各節證明力極高，足見被告2 人相識後
    ，被告丁○○、丙○○於97年9 至11月間，依序住進「陽光
    情人大廈」，且被告丁○○先有交付第三級毒品愷他命予證
    人乙○○，後由被告丙○○交付予乙○○乙節，堪以認定。
  (三)關於被告丙○○販賣第三級毒品愷他命予證人即共同被告丁○○之時間、地點部分：
  1.被告丙○○於警詢、偵查、審理中始終供稱：伊拿給丁○○
    的愷他命之來源是一名在舞廳工作、綽號「國榮」（音同）
    之成年男子，伊給丁○○毒品的時間都是97年11、12月間，
    地點都是「陽光情人大廈」，也就是跟伊拿給乙○○的時間
    、地點一樣，伊將毒品交給丁○○後有時會在該大廈地下室
    等處坐一下，至於丁○○曾稱向伊購買毒品之時間97年7 至
    9 月間及地點高雄縣橋頭鄉亞熱帶大樓都是不正確的等語明
    確（見98年度訴字第1636號卷第69、68頁；98年度偵字第16
    630 號卷第40、46頁；警卷第6 頁），核與證人即共同被告
    丁○○前於偵查中經檢察官就其向被告丙○○取得愷他命之
    時間、地點予以反覆訊問確認後所為證述之內容相符（見98
    年度偵字第16630 號卷第46頁）。本院審酌被告丙○○於警
    、偵、審中始終對交付毒品給證人丁○○之時間、地點供稱
    一致，且其所述係自己身冒刑事罪刑責任風險下將毒品親力
    交予他人之過程，衡情印象自較為深刻，況同樣是交付第三
    級毒品之行為，時間差異對於刑責程度並無二致，尚無故為
    虛偽陳述之動機，復衡與前述被告2 人於97年11、12月間均
    居住在「陽光情人大廈」內，及該時仍有接觸第三級毒品愷
    他命之習慣，甚至將之交予證人乙○○等情節相符，是被告
    丙○○所述應非虛妄，堪以採信。
  2.反觀證人丁○○於警詢時所述係於97年7 、8 月間，在高雄
    縣橋頭鄉亞熱帶大樓向被告丙○○購得愷他命云云（見警卷
    第20頁），經本院審酌被告丙○○籍設高雄縣梓官鄉○○路
    ，且為警查獲時係住在高雄市○○區○○路，而證人丁○○
    籍設高雄縣鳳山市○○路○段，於97年初原住在高雄縣梓官
    鄉等情，為其等自承明確，復有年籍資料可憑，可見其等與
    高雄縣橋頭鄉並無地緣關係，相約該處進行交易難謂與一般
    人日常生活經驗無違，況證人丁○○於偵查中經檢察官同時
    傳喚被告丙○○並予反覆訊問時，已改稱係將與被告丙○○
    身形相仿、綽號「小胖」之成年男子誤認為被告丙○○等語
    （見98年度偵字第16630 號卷第46頁），是證人丁○○於警
    詢時所述情節顯係出於記憶錯誤，委不可採。
  3.又證人丁○○固於本院審理中證稱：伊於97年4 、5 月間在
    高雄縣梓官鄉認識真實姓名、年籍不詳、綽號「周仔」之成
    年男子以前，是以5 公克2,000 元方式，向丙○○購買愷他
    命，認識「周仔」後改向「周仔」買，伊從97年10月間開始
    也以5 公克2,000 元之價格向「周仔」購買愷他命，丙○○
    的毒品來源也是以同樣價格向綽號「周仔」之成年男子購買
    ，丙○○有幾次向「周仔」買時，伊剛好在場有看到云云（
    見98年度偵字第16630 號卷第59至64頁）。惟本院縱觀證人
    丁○○證述前後，對於向被告丙○○購買愷他命之時間、地
    點說詞反覆，迄本院審理中即距離97年間已逾1 年以上，始
    謂97年4 、5 月間認識「周仔」後不再向被告丙○○購買云
    云之說詞，此說詞不僅未曾見諸於證人丁○○歷次供述中，
    且相較於證人丁○○於警詢所述係97年7 、8 月間及偵查中
    所述係97年11、12月間向被告丙○○購買毒品之時點更為提
    早，是其證述之憑信性已有疑問！又證人丁○○既稱97年4
    、5 月後改向「周仔」買，卻又稱第一次向「周仔」買之時
    間係97年10月間，其證述前後齟齬，已有矛盾，殊難採信。
    又衡諸證人丁○○與被告丙○○相識期間較早，於97年11、
    12月間尚且與被告丙○○同時分別住在「陽光情人大廈」，
    嗣不再交付毒品給證人乙○○之際，直接將證人乙○○介紹
    予被告丙○○，而非介紹給「周仔」等情，可見證人丁○○
    實與被告丙○○較為熟識，於97年11、12月間與被告丙○○
    仍有毒品往來。又揆諸被告丙○○於警詢、偵查及本院審理
    中均一致供稱：伊有在「陽光情人大廈」交付愷他命予證人
    丁○○，且愷他命來源是綽號「國榮」之成年男子等語觀之
    （見警卷第5 頁、98年度偵字第16630 號卷第6 頁），可見
    證人丁○○於本院審理中所述認識「周仔」後就沒有再向被
    告丙○○拿毒品，及伊與被告丙○○向「周仔」購買愷他命
    之價格都是5 公克2,000 元云云，無非係為迴護被告丙○○
    所為之不實證述，委不可採。綜上，被告丙○○確有於97年
    11、12月間，在「陽光情人大廈」，交付愷他命予證人丁○○一事，堪以認定。
  (四)關於被告丙○○販賣第三級毒品愷他命予證人丁○○、乙○○時，主觀上具有意圖營利而販賣之部分：
  1.被告丙○○於警詢時所供稱：伊於97年12月間開始以約5 公
    克2,000 元之方式，在「陽光情人大廈」，販賣愷他命予丁○○、乙○○，與丁○○是普通朋友，乙○○則是丁○○介
    紹的，伊所販賣毒品之來源係一名綽號叫「國榮」之男子，
    伊販賣愷他命之獲利在1 萬元左右等語（見警卷第5 頁），
    對其販賣毒品之來源、流向、交易模式、價格、獲利等情供
    述甚詳，核與證人丁○○於警詢時、偵查中、本院審理中證
    稱：伊跟丙○○是普通朋友，丙○○毒品來源是一名叫「國
    榮」之男子，伊將丙○○用來販賣毒品那支門號告訴乙○○
    ，後來乙○○就直接找丙○○拿毒品等語（見警卷第19、20
    頁、98年度偵字第16630 號卷第27頁、98年度訴字第1636卷
    第64頁），及證人乙○○於警詢時、偵查中、本院審理中證
    稱：伊係透過丁○○介紹才向丙○○購買，方式是撥打0000
    000000號行動電話聯絡丙○○，打過去就說要買「5 足」或
    「10足」，丙○○就知道意思是要買5 公克或10公克之愷他
    命，然後伊就前往丙○○指定之「陽光情人大廈」進行交易
    ，丙○○賣的愷他命5 公克2,000 元有比別人賣的便宜，但
    丙○○沒有跟伊說過毒品來源及購入價格，伊也只是單純依
    丙○○說要賣伊多少錢，就給丙○○多少錢，除毒品買賣外
    ，伊跟丙○○沒有其他交集等語明確（見警卷第42 頁 、98
    年度偵字第16630 號卷第19頁、98年度訴字第1636 號 卷第
    55至58頁）之情節均相符，復有證人乙○○使用之00000000
    00號、證人丁○○使用之0000000000號行動電話畫面翻拍照
    片、被告丙○○為警查獲扣押物品之照片各1 份附卷可稽（
    見98年度偵字第16630 號卷第18至21、26至29、33 至37 、
    44至47頁；98年度偵字第20940 號卷第42至44頁；警卷第74
    頁）。可見被告丙○○與證人丁○○、乙○○彼此間頂多係
    普通朋友關係，甚至被告丙○○與證人乙○○平日毫無交集
    ，彼此間僅為交易毒品才接觸，其等交易毒品之模式係以行
    動電話作為聯絡工具，購毒者僅需簡短地表示欲購買之重量
    ，雙方即可達成買賣標的、價金之合意，再依約前往地點一
    手交錢、一手交貨後旋即離去，如此反覆以相同價格、重量
    之方式售出毒品並收取對價，核與一般可見之毒品販賣模式
    如出一轍。而一般民眾均知政府向對毒品查禁森嚴，法律並
    課以重罰刑典，倘非有利可圖，絕無平白甘冒被嚴查重罰高
    度風險之理，是舉凡有償交易，除足反證其確係另基於某種
    非營利本意之關係外，通常尚難因無法查悉其販入價格，作
    為是否高價賣出之比較，諉無營利之意思，被告與證人丁○○、乙○○間非親非故，亦無事證可見證人對被告有何特殊
    恩惠，倘非營利，衡情被告自無甘冒重典無償將愷他命讓予
    他人之動機，足見其主觀上當有營利之意圖，至為灼然。
  2.又按販賣愷他命等毒品之行為，本無一定之公定價格，各次
    買賣之價格當亦各有差異，或隨供需雙方之資力、關係之深
    淺、需求之數量、貨源之充裕與否、販賣者對於資金之需求
    如何即殷切與否，以及政府查緝之態度，進而為各種不同之
    風險評估，而為機動性之調整，是其價格標準，自非一成不
    變，且販賣者從各種「價差」或「量差」或係「純度」謀取
    利潤方式，或有差異，然其所圖利益之非法販賣行為目的，
    則屬相同，並無二致，因此，除經行為人坦承販賣利得，或
    其價量至臻明確，確實難以究其原委。甚至，如被告否認到
    底，既無法追得上手，更難查悉有無從中獲利，除非別有具
    體事證，足認係按同一價量委買或轉售，確未牟利外，尚難
    據此即認販賣之證據有所未足，否則將造成知過坦承者難辭
    重典，飾詞否認者反得僥倖，而失情理之平。本件被告丙○○固自偵查中迄本院審理終結時改稱：伊只是幫乙○○、丁○○向綽號「國榮」之男子以5 公克2,000 元之價格拿愷他
    命，再用同樣價格轉手給乙○○、丁○○，根本沒有賺到，
    所以不算賣云云（見98年度偵字第16630 號卷第6 、40、46
    頁、98年度訴字第1636號卷第72頁），對其交付毒品之主觀
    意念予以否認有何販賣營利之意思。然查，被告丙○○始終
    無法舉出具體事證可資佐證其係以相同價格轉手毒品之說詞
    ，其所稱毒品來源為綽號「國榮」或「周仔」等成年男子之
    真實姓名、年籍、住居俱屬不詳。至證人丁○○固於偵查中
    證稱：伊知道丙○○用多少錢跟別人買愷他命，就用多少錢
    賣給伊，因為拿毒品給丙○○那個人叫「國榮」，有跟伊講
    過毒品價錢，所以丙○○只是幫伊拿毒品云云（見98年度偵
    字第16630 號卷第27頁），惟其於本院審理中改稱被告丙○○之愷他命來源係「周仔」云云，已如前述，對於被告丙○○之毒品來源反覆說詞，是其證述之憑信性已有疑問。又倘
    證人丁○○確知被告丙○○之毒品來源，當可逕向該提供毒
    品之對象購買，不必輾轉向被告丙○○購買，或可以更低價
    格取得毒品。復參諸被告丁○○嗣介紹證人乙○○、被告丙○○認識乙節以觀，足見證人丁○○所稱亦認識被告丙○○
    之毒品上游來源，且知道價格云云，無非係出於迴護被告丙○○所為之詞，委不可採。再者，倘被告丙○○買賣毒品之
    交易模式係向上游取得毒品後，再賣予下游收取款項，即毋
    庸另測量、分裝，且證人丁○○、乙○○對所購毒品重量向
    無意見，均已如前所述，可見被告丙○○尚無倚賴電子磅秤
    予以測重之必要，故其辯護人以員警查獲時未扣到磅秤，逕
    謂其並無販賣意思云云，亦無可採。準此，本件實無具體事
    證，足認被告丙○○未具牟利意圖，則揆諸前揭法條意旨之
    說明，其所辯未有販賣行為云云，洵無可採，足見其有從中
    賺取買賣差價牟利之意圖及事實，堪以認定。
  (五)關於被告丙○○轉讓第二級毒品搖頭丸予證人丁○○部分：
    被告丙○○確有於98年1 月5 日，在高雄市○○區○○路24
    3 號14樓住處，因證人丁○○生日而將重量甚微之禁藥搖頭
    丸1 粒無償提供予證人丁○○等情，業據被告丙○○始終坦
    承不諱，核與證人丁○○於偵查中、本院審理中證述之情節
    相符（見98年度偵字第16630 號卷第40、46頁、98年度訴字
    第1636卷第42、63頁），足見證人丁○○取得上開搖頭丸係
    經被告丙○○同意，其主觀上具有轉讓禁藥之犯意，應堪認
    定。被告丙○○之辯護人猶以其主觀上無此意思云云為其辯
    護，已無所憑取。
  (六)關於被告丁○○轉讓第三級毒品愷他命予證人乙○○次數、
    有無收取金錢及毒品來源部分：
  1.證人乙○○於本院審理中結證：伊於97年10月間在網路上認
    識丁○○，第一次見面是97年11月間，伊撥打丁○○上開行
    動電話，表示要愷他命，伊便依約前往「陽光情人」大廈門
    口，見到丁○○後，伊就說要5 公克，請丁○○幫忙拿一下
    ，然後把錢交給丁○○後，待丁○○走回大樓，過5 至10分
    鐘後，又從大樓走出來，將1 包裝有5 公克之愷他命交給伊
    ，伊確定曾經向丁○○買愷他命的次數只有1 次，金錢多寡
    記憶已不甚清楚，伊對於丁○○的毒品來源、購入數量、價
    格均一無所知，後來丁○○就介紹丙○○給伊認識，伊就轉
    向丙○○購買，伊與丁○○、丙○○均無其他交情等語明確
    （見98年度訴字第1636卷第46至52頁）；核與被告丁○○迭
    於警詢時、本院準備程序中所堅稱只有交付愷他命5 公克給
    證人乙○○並收取2,000 元1 次等語相符（見警卷第21頁、
    98 年 度審訴字第3877號卷第37頁）。本院審酌被告丁○○
    既係親自當面向證人乙○○收取金錢並交付愷他命，此外彼
    此並無其他交情，則證人乙○○理當能清楚記憶與被告丁○○見面、購買毒品之次數，猶僅能記得1 次，足見被告丁○○所稱只有將毒品讓予證人乙○○1 次應非虛妄。
  2.證人乙○○雖於偵查中證稱：伊有向丁○○買過2 次愷他命
    等語（見98年度偵字第16630 號卷第20頁），及被告丁○○
    雖於警詢時曾稱：伊第1 次交愷他命給乙○○時有收取2,00
    0 元，第2 次沒有收錢等語（見警卷第21頁）。惟本院審酌
    證人乙○○供陳其於97年11、12月間，除向被告丁○○購買
    愷他命外，尚有向被告丙○○，及其餘真實姓名、年籍不詳
    、綽號「念誠」、「蝦子」等人購買搖頭丸、愷他命等毒品
    ，並將購入之毒品以不同價格售予他人等情（見警卷第34、
    35頁），可見證人乙○○購買毒品之來源、次數、種類、情
    節均較複雜，衡情難免有誤記交易對象次數之可能，其於偵
    查中所指被告丁○○有交付愷他命予之2 次之正確性，已有
    疑問！復衡諸愷他命係第三級毒品，非法販賣或轉讓均負刑
    事重責，一般人不願任意為之，遑論不收任何代價以無償將
    之贈予幾無交情之人，而本件被告丁○○、證人乙○○於97
    年11月間不過係在網路上甫認識未深之網友，衡情被告丁○○並無將自行花費購入之愷他命任意無償贈予證人乙○○之
    動機，是被告丁○○於警詢時自承之事實核與常情相違，復
    無其它積極事證可資佐證，自難單憑被告丁○○曾於警詢所
    自承及證人乙○○有瑕疵之片面所述，遽斷被告丁○○有交
    付愷他命2 次之犯行。
  3.又被告丁○○之毒品來源為被告丙○○，及其所述幫證人乙○○向「電線」、「小胖」、「周仔」之男子購買云云，均
    係出於避重就輕及迴護被告丙○○所為臨訟杜撰之詞，委無
    可採，已如前述。而被告丙○○係以5 公克要價2,000 元之
    價格售予被告丁○○，則被告丁○○當無任意較低價格讓予
    愷他命給證人乙○○，是被告丁○○所自承以5 公克2,000
    元之方式將愷他命轉讓證人乙○○乙節，應屬可採，起訴書
    附表編號10所示之金額1,500 元顯係誤載，應予更正。
  (七)關於被告丁○○將愷他命交予證人乙○○之主觀意思部分：
  1.被告丁○○係以5 公克2,000 元之代價向被告丙○○購入第
    三級毒品愷他命，再將愷他命以相同價格讓予證人乙○○等
    情，已如上述，則被告丁○○在客觀上並未因轉手毒品而獲
    得利潤。又參諸被告丁○○僅曾交付愷他命予證人乙○○1
    次，旋即介紹證人乙○○予被告丙○○，任由證人乙○○另
    尋購買愷他命之管道等情，為證人乙○○證述屬實，可見被
    告丁○○實無以取得愷他命後轉手證人乙○○藉以牟利之意
    思，否則當不致將買賣毒品之下游直接介紹給上游認識，而
    喪失居間轉手賺取價差之機會。是被告丁○○所辯係因證人
    乙○○一直拜託才會將愷他命交付給證人乙○○，並收取原
    先購買價格之金錢等語，應屬可採，此外，復查無其他證據
    可證被告丁○○存有營利意圖而為之，則揆諸前揭法條意旨
    之說明，難認被告丁○○有何販賣毒品之意思。
  2.又證人乙○○對被告丁○○之毒品來源、價格、數量均一無
    所悉，完全依被告丁○○所述價格來交付金錢等情，業據其
    證述明確（見98年度訴字第1636卷第47至52頁），已如前述
    ，可見證人乙○○未曾過問，亦不在意被告丁○○係向何人
    以何價格取得毒品，而被告丁○○亦未曾表示其僅係幫忙向
    他人代拿毒品而已，足見被告丁○○與單純居中受證人乙○○所託而持其交付之同等金額向他人購買毒品，再轉交予證
    人乙○○之機械性角色不同，其主觀上應係基於轉讓毒品之
    犯意，乃將向被告丙○○依5 公克2,000 元購入之愷他命以
    相同價格讓予證人乙○○，揆諸前揭法條意旨之說明，應認
    被告丁○○主觀上係出於轉讓之意思，已甚明瞭。
  (八)綜上所述，本件事證明確，被告丙○○計有販賣第三級毒品
    愷他命予證人丁○○5 次、販賣予證人乙○○3 次，及轉讓
    禁藥予證人丁○○1 次，及被告丁○○計有轉讓第三級毒品
    愷他命予證人乙○○1 次，渠等犯行均堪認定，應予依法論
    罪科刑。
三、關於新舊法比較部分，毒品危害防制條例未設有明文規定，
    應循刑法第11條前段，依刑法第2 條第1 項規定：「行為後
    法律有變更者，適用行為時之法律。但行為後之法律有利於
    行為人者，適用最有利於行為人之法律」，採從輕主義，適
    用最有利於行為人之法律。按毒品危害防制條例第4 條第3
    項，於98年5 月20日修正公布，未特別規定生效日，是依中
    央法規標準法第20條第1 項第1 款之規定，自公布日起，起
    算3 日，即算至98年5 月22 日 起生效。依修正後該條例第
    4 條第3 項規定：「製造、運輸、販賣第三級毒品者，處5
    年以上有期徒刑，得併科新臺幣700 萬元以下罰金。」較修
    正前規定，係將罰金上限自500 萬元提高為700 萬元，而較
    不利於被告。準此，本件被告丙○○如事實一、二所示販賣
    第三級毒品犯行共8 次，自應適用修正前該條例第4 條第3
    項之規定。又被告丙○○雖曾於偵查中自白上開犯行，然於
    審理中翻異前詞，否認犯行，且其如事實三所示係違反藥事
    法相關規定，均無修正後增定同條例第17條第2 項之適用；
    及被告丁○○所違反同條例第8 條第3 項之規定，於行為後
    並未修正，故均無相關條文修正前後比較新舊法之問題，併
    予敘明。
四、按搖頭丸、愷他命分別係毒品危害防制條例第2 條第2 項第
    2 款、第3 款所稱之第二級、第三級毒品。又搖頭丸係屬行
    政院衛生署於75年7 月11日以衛署藥字第597627號公告禁止
    使用，而屬於藥事法第22條第1 項第1 款所規定之禁藥，自
    不得非法持有及轉讓。倘行為人明知為禁藥而轉讓他人者，
    除成立毒品危害防制條例第8 條之轉讓毒品罪外，亦構成藥
    事法第83條第1 項之轉讓禁藥罪，係同一犯罪行為同時有二
    種法律可資處罰之「法規競合」情形，應依「重法優於輕法
    」、「後法優於前法」等法理，擇一處斷。而同條例第8 條
    第2 項之轉讓第二級毒品罪之法定本刑為「6 月以上5 年以
    下有期徒刑，得併科70萬元以下罰金」，93年4 月21日修正
    後藥事法第83條第1 項轉讓禁藥罪之法定本刑為「7 年以下
    有期徒刑，得併科500 萬元以下罰金」，故除有轉讓第二級
    毒品達到行政院依同條例第8 條第6 項訂定轉讓毒品加重其
    刑之數量標準即10公克之標準，而須加重其刑，致該法定刑
    較藥事法第83條第1 項之法定刑為重之情形外，因藥事法第
    83條第1 項為後法，且為重法，應優先適用藥事法處罰。是
    核被告丙○○如事實一、二所為，均係犯修正前毒品危害防
    制條例第4 條第3 項之販賣第三級毒品罪，共8 罪；被告丙○○如事實三所為，另犯藥事法第83條第1 項之轉讓禁藥罪
    。被告丁○○如事實四所為，則係犯毒品危害防制條例第8
    條第3 項之轉讓第三級毒品罪。公訴意旨認被告丁○○係犯
    毒品危害防制條例第4 條第3 項之販賣第三級毒品罪，尚有
    未洽，惟與公訴意旨起訴之基本事實既屬同一，本院自得依
    刑事訴訟法第300 條變更起訴法條。被告2 人基於販賣、轉
    讓之犯意，而持有之低度行為，均為販賣、轉讓之高度行為
    所吸收，不另論罪。被告丙○○上開犯行，時間並非緊接，
    對象、地點亦不盡相同，難認主觀上均出於一次之決意，故
    在刑法評價上，均具有獨立性，應分論併罰。被告丙○○如
    事實一、二所示犯行，雖於偵查中自白，惟於審理中否認犯
    行，自無該條例第17條第2 項減輕其刑之適用；且其如事實
    三所示轉讓禁藥之犯行，應適用藥事法，並非適用毒品危害
    防制條例之規定論處，已如前述，而適用法律，應整體適用
    ，不得割裂，亦無從依據同條例第17條第2 項之規定減輕其
    刑之餘地；又被告2 人上開犯罪動機並非出於何種特殊原因
    與環境，情節亦無情輕法重之情形，當無刑法第59條酌減其
    刑之適用，被告丙○○之辯護人請求予以酌減其刑，委無可
    採，併此敘明。爰審酌被告2 人明知愷他命係毒品危害防制
    條例第2 條第2 項第3 款所稱之第三級毒品，及搖頭丸屬藥
    事法第22條第1 項第1 款所規定之禁藥，均不得非法持有、
    販賣及轉讓，猶無視國家禁絕毒品之政策，被告丙○○竟於
    97 年11 至12月間販賣給2 位交易對象、被告丁○○竟於同
    一時間將購入之毒品轉讓給1 位對象，均戕害他人身心健康
    ，欠缺守法觀念，惟念被告丙○○販賣時間僅2 月左右，販
    賣對象亦非眾多，且犯罪所得僅1 萬6,000 元，所得不高，
    用以生活開銷，與被告2 人犯後坦承部分犯行，態度尚可，
    及被告丙○○學歷為高職肄業、家境勉持，被告丁○○學歷
    為國中畢業、家境勉持（見警卷第1 、17頁）等一切情狀，
    就各次犯行分別量處如主文所示之刑，並就被告丙○○部分
    定其應執行之刑，以資懲儆。
五、末按毒品危害防制條例第19條第1 項關於沒收之規定，係採
    義務沒收主義，犯同條例第4 條之罪者，其供犯罪所用、因
    犯罪所得之財物，且屬犯人所有者，即應依該規定沒收，法
    院無審酌之餘地，如全部或一部不能沒收時，追徵其價額或
    以其財產抵償之，該條例第19條第1 項規定甚明，如所得財
    物為金錢而無法沒收時，應以其財產抵償之（最高法院95年
    度台上字第305 號判決意旨參照）。扣案之愷他命4 包，經
    本院職權送往高雄醫學大學附設中和紀念醫院鑑定，檢驗結
    果均呈第三級毒品愷他命陽性反應，驗前淨重分別為0.714
    、0.625 、0.697 、0.057 公克，驗後淨重分別為0.709 、
    0.62、0.692 、0.052 公克，有該醫院98年12月15日檢驗報
    告4 份附卷可稽（見本院98年度訴字第1636號卷第12至16頁
    ），且該4 包愷他命均係被告丙○○用以販賣之用，其行為
    構成犯罪，已如上述，則該毒品即屬不受法律保護之違禁物
    ，自當依刑法第38條第1 項第1 款之規定宣告沒收。而盛裝
    該4 包愷他命之包裝袋4 只，業經高雄醫學大學附設中和紀
    念醫院與愷他命分開鑑析重量，應為可與第三級毒品分離之
    物，然該4 包包裝袋均係供被告丙○○犯販賣第三級毒品之
    罪時供分裝保存以便於攜帶所用，及0000000000號行動電話
    1 支（含SIM 卡1 張），皆為被告丙○○所有供犯罪所用，
    業據其供述明確，均應依毒品危害防制條例第19條第1 項前
    段之規定沒收之。未扣案之被告丙○○如附表編號1 至8 所
    示販賣第三級毒品海洛因所得共1 萬6,000 元現金，及未扣
    案之被告丁○○所有用於聯絡證人乙○○以轉讓愷他命之00
    00000000號行動電話1 支（含SIM 卡壹張），價值2,000 元
    ，為被告丁○○自承明確（見98年度訴字第1636卷第75頁）
    ，均應依同條例第19條第1 項宣告沒收，現金部分如全部或
    一部不能沒收，應以被告丙○○之財產抵償之，行動電話部
    分如全部或一部不能沒收時，應向被告丁○○追徵其價額，
    或以財產抵償之。
六、被告丁○○其餘被訴部分無罪之理由：
  (一)公訴意旨另以：被告丁○○除如事實四所示將愷他命交予證
    人乙○○1 次外，另曾於97年11、12月間，在上開「陽光情
    人大廈」，將愷他命以10公克3,000 元售予證人乙○○1 次
    等語。
  (二)犯罪事實之認定，應憑真實之證據，倘證據是否真實尚欠明
    顯，自難以擬制推測之方法，為其判斷之基礎；認定犯罪事
    實所憑之證據，雖不以直接證據為限，間接證據亦包括在內
    ，然而無論直接或間接證據，其為訴訟上之證明，須於通常
    一般之人均不致有所懷疑，而得確信其為真實之程度者，始
    得據為有罪之認定，倘其證明尚未達到此一程度，而有合理
    之懷疑存在時，事實審法院復已就其心證上理由予以闡述，
    敘明其如何無從為有罪之確信，因而為無罪之判決，尚不得
    任意指為違法，最高法院著有53年台上字第656 號及76年台
    上字第4986號判例要旨可資參照。
  (三)本件公訴意旨認被告丁○○另涉有毒品危害防制條例第4 條
    第3 項之販賣第三級毒品罪嫌，無非係以證人乙○○於偵查
    中、本院審理中所為之證述，及被告丁○○之供述為主要論
    據。訊據被告丁○○堅詞否認另有何販賣第三級毒品之犯行
    ，辯稱：伊只有交付愷他命予乙○○1 次等語。辯護人則以
    ：乙○○所述前後不一，不足採信等語，為其辯護。
  (四)本院認定證人乙○○於本院審理中結證其確定曾向被告丁○○購買愷他命之次數只有1 次等情，核與被告丁○○迭於警
    詢時、本院審理中所述情節一致，且與常情相符，因而可採
    之理由；及證人乙○○於偵查中所述向丁○○買過2 次愷他
    命等語為不可採之理由，均已詳述如理由二(六)所示，自難遽
    斷被告丁○○有另行交付愷他命予證人乙○○之犯行。從而
    ，公訴意旨所舉證據尚難使本院形成被告丁○○另有公訴意
    旨所指販賣第三級毒品犯行，此外復查無其他證據足認被告
    丁○○有何另交付愷他命予證人乙○○之行為，就此部分應
    為被告丁○○無罪之諭知。
據上論斷，應依刑事訴訟法第299 條第1 項前段、第300 條、第
301 條第1 項，毒品危害防制條例第8 條第3 項、第19條第1 項
，修正前毒品危害防制條例第4 條第3 項，藥事法第83條第1 項
，刑法第2 條、第11條、第51條第5 款，判決如主文。
本案經檢察官甲○○到庭執行職務。
中    華    民    國    99    年    2     月    3     日
                  刑事第十四庭   審判長法  官  陳銘珠
                                       法  官  林揚奇
                                       法  官  李俊霖
以上正本證明與原本無異。
如不服本判決應於收受送達後10日內向本院提出上訴書狀，並應
敘述具體理由；如未敘述上訴理由者，應於上訴期間屆滿後20日
內向本院補提理由書（均須按他造當事人之人數附繕本）「切勿
逕送上級法院」。
中    華    民    國    99    年    2     月    3     日
                                       書記官  武凱葳
附錄本判決論罪科刑法條
毒品危害防制條例第19條
犯第4 條至第9 條、第12條、第13條或第14條第1 項、第2 項之
罪者，其供犯罪所用或因犯罪所得之財物，均沒收之，如全部或
一部不能沒收時，追徵其價額或以其財產抵償之。
為保全前項價額之追徵或以財產抵償，得於必要範圍內扣押其財
產。
犯第4條之罪所使用之水、陸、空交通工具沒收之。
毒品危害防制條例第8 條
轉讓第一級毒品者，處1 年以上7 年以下有期徒刑，得併科新臺
幣100萬元以下罰金。
轉讓第二級毒品者，處6 月以上5 年以下有期徒刑，得併科新臺
幣70萬元以下罰金。
轉讓第三級毒品者，處3 年以下有期徒刑，得併科新臺幣30萬元
以下罰金。
轉讓第四級毒品者，處1 年以下有期徒刑，得併科新臺幣10萬元
以下罰金。
前4 項之未遂犯罰之。
轉讓毒品達一定數量者，加重其刑至2 分之1 ，其標準由行政院
定之。
修正前毒品危害防制條例第4 條
製造、運輸、販賣第一級毒品者，處死刑或無期徒刑；處無期徒
刑者，得併科新臺幣1,000 萬元以下罰金。
製造、運輸、販賣第二級毒品者，處無期徒刑或7 年以上有期徒
刑，得併科新臺幣700 萬元以下罰金。
製造、運輸、販賣第三級毒品者，處5 年以上有期徒刑，得併科
新臺幣500 萬元以下罰金。
製造、運輸、販賣第四級毒品者，處3 年以上10年以下有期徒刑
，得併科新臺幣300 萬元以下罰金。
製造、運輸、販賣專供製造或施用毒品之器具者，處1 年以上7
年以下有期徒刑，得併科新臺幣100 萬元以下罰金。
前五項之未遂犯罰之。
藥事法
第83條
明知為偽藥或禁藥，而販賣、供應、調劑、運送、寄藏、牙保、
轉讓或意圖販賣而陳列者，處7 年以下有期徒刑，得併科新臺幣
500萬元以下罰金。
犯前項之罪，因而致人於死者，處7 年以上有期徒刑，致重傷者
，處3年以上12年以下有期徒刑。
因過失犯第1 項之罪者，處2 年以下有期徒刑、拘役或科新臺幣
30萬元以下罰金。
第1項之未遂犯罰之。

司法院資訊處製作；財團法人民間司法改革基金會備份。
